【裁判字號】    95,訴,1053
【裁判日期】    950922
【裁判案由】    毒品危害防制條例
【裁判全文】
臺灣臺北地方法院刑事判決              95年度訴字第1053號
公  訴  人  臺灣臺北地方法院檢察署檢察官
被      告  甲○○
上列被告因違反毒品危害防制條例案件，經檢察官提起公訴（九
十五年度毒偵字第一一二九號），因被告於本院準備程序中就被
訴事實為有罪之陳述，經本院合議庭裁定改進行簡式審判程序，
本院判決如下：
    主  文
甲○○施用第一級毒品，處有期徒刑陸月，如易科罰金，以銀元
參佰元即新臺幣玖佰元折算壹日。扣案之注射針筒壹支、分裝杓
貳支均沒收。
    事  實
一、甲○○前因施用毒品案件，經臺灣士林地方法院裁定送觀察
    、勒戒後，認無繼續施用毒品之傾向，而於民國九十年十月
    二十三日釋放，並經臺灣士林地方法院檢察署檢察官以九十
    年度毒偵字第一六五二號為不起訴處分確定。詎其仍不知悔
    改，竟基於施用第一級毒品海洛因之犯意，於九十五年四月
    二十日十七時許，在臺北市○○○路某巷子內，以針筒注射
    之方式施用第一級毒品海洛因，嗣為警於同年月二十一日十
    九時三十分許，在臺北市○○○路○段一二○號前查獲，並
    扣得其所有供施用毒品之用之注射針筒一支及分裝杓二支。
二、案經臺北市政府警察局中山分局報請臺灣臺北地方法院檢察
    署檢察官偵查起訴。
    理  由
一、訊據被告甲○○對於前揭事實迭於警詢、偵查、本院審理時
    坦承不諱，且其於九十五年四月二十一日為警查獲時所採集
    之尿液，經送臺灣檢驗科技股份有限公司以酵素免疫分析法
    初步檢驗，復依氣相層析質譜議法確認檢驗結果，確呈嗎啡
    陽性反應，有該公司於九十五年五月九日所出具之濫用藥物
    尿液檢驗報告、臺北市政府警察局偵辦毒品案件尿液檢體委
    驗單各一紙在卷可稽（見九十五年度毒偵字第一一二九號第
    三○頁、第三二頁），並有供被告施用毒品之用之注射針筒
    一支、分裝杓二支扣案可資佐證，足徵被告任意性自白與事
    實相符。又被告前曾因施用毒品案件，經裁定送觀察勒戒後
    ，認無繼續施用毒品之傾向，於九十年十月二十三日釋放，
    並經檢察官為不起訴處分確定等情，亦有臺灣高等法院被告
    前案紀錄表附卷可參（見本院卷第三頁至第五頁）。綜上，
    本件事證明確，被告犯行堪以認定。
二、按施用海洛因後會影響記憶能力及自主神經系統，判斷力及
    意志力亦均受限制，甚至引起精神錯亂，抑制呼吸，並具有
    成癮性、濫用性，戒解不易，嚴重戕害人之身心健康，危害
    社會，故依據毒品危害防制條例第二條第二項第一款列為第
    一級毒品，不得非法施用、持有。故核被告所為，係犯毒品
    危害防制條例第十條第一項之施用第一級毒品海洛因罪。其
    施用第一級毒品海洛因前所持有之第一級毒品海洛因，既意
    在供己施用，其持有之低度行為應為施用之高度行為吸收，
    不另論罪。爰審酌被告不思上進，沾染施用毒品之惡習，且
    前已因施用毒品案件，經觀察勒戒後，仍未能把握自新機會
    徹底戒除施用毒品之惡習，而再施用足以導致人體機能發生
    依賴性、成癮性及抗藥性等障礙之第一級毒品海洛因，戕害
    自身健康，漠視法令禁制，惟尚能坦承犯行，犯後態度頗佳
    ，暨其犯罪動機、手段、施用毒品僅有一次等一切情狀，量
    處如主文所示之刑，並諭知易科罰金之折算標準。又刑法業
    於九十四年二月二日修正公布部分條文，並於被告行為後之
    九十五年七月一日施行。修正後刑法第二條第一項規定：「
    行為後法律有變更者，適用行為時之法律。但行為後之法律
    有利於行為人者，適用最有利於行為人之法律。」。而關於
    易科罰金之折算標準，除刑法第四十一條第一項有所修正外
    ，罰金罰鍰提高標準條例另於九十五年四月二十八日修正，
    並自同年七月一日起生效施行。修正前之刑法第四十一條第
    一項前段規定：「犯最重本刑為五年以下有期徒刑以下之刑
    之罪，而受六個月以下有期徒刑或拘役之宣告，因身體、教
    育、職業、家庭之關係或其他正當事由，執行顯有困難者，
    得以一元以上三元以下折算一日，易科罰金。」，再依據修
    正前罰金罰鍰提高標準條例第二條：「依刑法第四十一條易
    科罰金或第四十二條第二項易服勞役者，均就其原定數額提
    高為一百倍折算一日；法律所定罰金數額未依本條例提高倍
    數，或其處罰法條無罰金刑之規定者，亦同。」之規定，被
    告行為時之易科罰金折算標準，應以銀元一百元、二百元、
    三百元折算一日，經折算為新臺幣後，應以新臺幣三百元、
    六百元、九百元折算一日。惟九十五年七月一日施行之刑法
    第四十一條第一項前段規定修正為：「犯最重本刑為五年以
    下有期徒刑以下之刑之罪，而受六個月以下有期徒刑或拘役
    之宣告者，得以新臺幣一千元、二千元或三千元折算一日，
    易科罰金。」，另新修正之罰金罰鍰提高標準條例則刪除原
    本第二條之規定。是依修正後刑法第二條第一項前段比較新
    舊法結果，自以舊法所定之易科罰金折算標準有利於被告，
    故應適用修正前刑法第四十一條第一項前段、罰金罰鍰提高
    標準條例第二條規定，為本案易科罰金之折算標準。又扣案
    之注射針筒一支及分裝杓二支，均為被告所有，且均為供其
    施用海洛因所用之物，業據被告於本院審理時坦承在卷（見
    本院卷第二九頁），是爰一併依修正前之刑法第三十八條第
    一項第二款規定宣告沒收之（從刑附屬於主刑，除法律有特
    別規定者外，依主刑所適用之法律，最高法院九十五年五月
    二十三日刑事庭第八次會議決議參照）。
據上論斷，應依刑事訴訟法第二百七十三條之一第一項、第二百
九十九條第一項前段，毒品危害防制條例第十條第一項，刑法第
二條第一項前段、第十一條前段，修正前刑法第四十一條第一項
前段、第三十八條第一項第二款，修正前罰金罰鍰提高標準條例
第二條，現行法規所定貨幣單位折算新臺幣條例第二條，判決如
主文。
本案經檢察官侯靜雯到庭執行職務。
中    華    民    國    95    年    9     月    22    日
                     臺灣臺北地方法院刑事第一庭
                           法  官  劉素如
以上正本證明與原本無異。
如不服本判決，應於判決送達後10日內向本院提出上訴狀 (應抄
附繕本)。
                           書記官  劉甄庭
中    華    民    國    95    年    9     月    22    日


司法院資訊處製作；財團法人民間司法改革基金會備份。
